【裁判字號】    98,審易,295
【裁判日期】    980907
【裁判案由】    違反農會法
【裁判全文】
臺灣新竹地方法院刑事判決             98年度審易字第295號
公  訴  人  臺灣新竹地方法院檢察署檢察官
被      告  甲○○
選任辯護人  林言丞律師
上列被告等因違反農會法案件，經檢察官提起公訴（98年度選偵
字第1號、第5號），本院改依簡式審判程序，並判決如下：
    主  文
甲○○犯農會法第四十七條之一第一項第二款之交付財物罪，處
有期徒刑肆月，如易科罰金，以新台幣壹仟元折算壹日。緩刑貳
年。
扣案之選舉名單貳張，沒收之。
    事  實
一、甲○○係新竹縣橫山地區農會（下稱橫山地區農會）尖石鄉
    梅花農事小組會員，其登記參選該農會第9 屆農事小組會員
    代表選舉；另劉明勇、葉戴竹妹、葉盛泉（前述3 人所涉違
    反農會法部分，另由臺灣新竹地方法院檢察署檢察官依職權
    為不起訴處分）、高天富均為該農會會員，具有該農會本屆
    會員代表選舉之有選舉權資格之人。甲○○為能於民國98年
    2 月14日橫山地區農會會員代表投票當日，勝選會員代表，
    竟基於對上述有選舉權之人行求、交付財物之意，而有下述
    買票行為：
  (1)98年農曆過年期間之某日晚上8 時許，甲○○前往劉明勇位
    在新竹縣尖石鄉梅花村6鄰161號處所，向劉明勇表示參選本
    屆農會會員代表選舉，當場交付新臺幣（下同）500 元與劉
    明勇，約其支持而為選舉權一定之行使，劉明勇收受上開50
    0元之財物後，則許諾投票支持。
  (2)98年2 月14日會員代表選舉投票日前某日，甲○○在新竹縣
    竹東鎮中央市場旁之麵攤，巧遇該農會會員葉戴竹妹及其女
    兒葉莉芳家人亦在該處吃麵，甲○○當場交付500 元與併桌
    同坐之葉莉芳，並請其轉交葉戴竹妹，嗣即在該店門口向葉
    戴竹妹告稱欲競選農會會員代表，請其幫忙等語，葉戴竹妹
    則應允支持，迨甲○○離去後未久，葉莉芳旋將上開500 元
    轉交其母葉戴竹妹收受。
  (3)98年1 月底某日中午，甲○○在新竹縣尖石鄉○○村○○○
    路某處巧遇農會會員葉盛泉，甲○○向其表示欲競選會員代
    表請其支持等語，並當場交付百元紙鈔5 張與葉盛泉收受，
    葉盛泉則許諾同意支持。
  (4)98年2 月初某日，甲○○前往會員高天富位在新竹縣尖石鄉
    梅花村5鄰梅花115號住處拜票，適高天富外出，甲○○乃基
    於對有選舉權之人行求財物之意，對高天富配偶高林阿嬌表
    示：農會選舉快到了，其有登記參選等語，同時將百元紙鈔
    數張交付高林阿嬌作為高天富前往投票之車馬費及餐費，惟
    為高林阿嬌當場表示拒絕，並當場退還甲○○交付之款項。
二、案經台灣新竹地方法院檢察署檢察官指揮法務部調查局新竹
    縣調查站、新竹縣政府警察局橫山分局偵辦。
    理  由
一、認定犯罪事實所憑之證據及理由：
（一）被告甲○○於本院羈押庭訊問及本院準備程序、審理中訊
      問時，均坦白承認。
（二）證人林瑞菊、劉映虹、高林阿嬌、高天富分別於偵查中之
      證述、證人劉明勇、葉莉芳、葉戴竹妹、葉盛泉分別於新
      竹縣調查站、偵查中之證述及扣押之梅花農事小組會員名
      單2張、橫山地區農會第9屆農事小組選舉梅花小組選舉人
      名冊1件、橫山地區農會第9屆農事小組選舉會員代表當選
      人資歷冊1 件、橫山地區農會尖石辦事處監視錄影器攝錄
      影像翻拍照片4 張、證人劉映虹以行動電話機拍攝會員名
      單照片影像檔磁片及列印照片1張在卷可稽。
      綜上事證，堪認被告自白應與事實相符，可以採信。本件
      事證已臻明確，被告犯行，堪予認定，應依法予以論罪科
      刑。
二、論罪科刑之理由：
（一）被告甲○○所為，係犯農會法第47條之1第1項第2 款之交
      付財物罪。
（二）又被告甲○○於上開時間及空間均密接之情形下，前後交
      付財物予證人劉明勇、葉戴竹妹、葉盛泉為行賄行為，以
      及對證人高天富所為之行求行為，均係欲使新竹縣橫山地
      區農會第9 屆農事小組會員代表選舉發生不正確之結果接
      續犯意而為之，是應係以實現同一犯罪為目的，而侵害同
      一法益，其各次之舉動應認係全部犯罪行為之一部，屬接
      續犯，為包括一罪。
（三）爰審酌被告甲○○素行尚可，為求當選之犯罪動機，而以
      金錢企圖影響農會選舉之公平性，助長賄選歪風，殊不足
      取，惟念被告犯後能坦認犯行，尚有悔意等一切情狀，量
      處如主文所示之刑，並諭知易科罰金之折算標準。
（四）又被告素行良好，未曾因故意犯罪受有期徒刑以上刑之宣
      告，此有臺灣高等法院被告前案紀錄表1 份在卷可參，其
      因一時失慮致為本件犯行，相信歷此次偵審程序，已知所
      警惕而無再犯之虞，且故本院認上開所宣告之刑，以暫不
      執行為適當，爰諭知緩刑2年，以啟自新。
（五）扣案之選舉名單2 張，為被告所有且供犯罪所用之物，業
      據被告供承在卷，爰依法為沒收之宣告。
（六）附記事項：被告甲○○應捐款新台幣（下同）3 萬元予公
      益團體，業已捐畢，有卷附之匯款申請書回條聯1 紙在卷
      可參。
三、適用法律：
（一）刑事訴訟法第284條之1第1項、第299條第1項前段。
（二）農會法第47條之1第1項第2款，刑法第11條、第41條第1項
      前段、第74條第1項第1款、第38條第1項第2款。。
本案經檢察官陳麗芬到庭執行職務。
中    華    民    國    98    年    9     月    7     日
                        刑事第九庭  法  官  魏瑞紅
以上正本證明與原本無異。
如不服本判決應於收受本判決後10日內向本院提出上訴書狀，上
訴書狀應敘述具體理由。上訴書狀未敘述上訴理由者，應於上訴
期間屆滿後20日內補提理由書狀於本院 (均須按他造當事人之人
數附繕本 )「切勿逕送上級法院」。
中    華    民    國    98    年    9     月    7     日
                                    書記官  吳月華
附錄本案論罪科刑所適用法條全文：
農會法第47條之1：
農會之選舉有左列行為之一者，處3年以下有期徒刑，得併科3萬
元以下罰金：
一、有選舉權之人，要求、期約或收受財物或其他不正利益，而
    許以不行使其選舉權或為一定之行使者。
二、對於有選舉權之人，行求、期約或交付財物或其他不正利益
    ，而約其不行使選舉權或為一定之行使者。
三、對於候選人行求、期約或交付財物或其他不正利益，而約其
    放棄競選或為一定之競選活動者。
四、候選人要求、期約或收受財物或其他不正利益，而許以放棄
    競選或為一定之競選活動者。
犯前項之罪者，所收受之財物沒收之。如全部或一部不能沒收時
，追徵其價額。


司法院資訊處製作；財團法人民間司法改革基金會備份。
